【裁判字號】    96,訴,1345
【裁判日期】    970416
【裁判案由】    侵權行為損害賠償
【裁判全文】
臺灣臺南地方法院民事判決              96年度訴字第1345號
原      告  丙○○
送達代收人  甲○○
被      告  乙○○
上列當事人間請求侵權行為損害賠償事件，經本院刑事庭96年度
簡附民字第61號裁定移送前來，本院於民國97年4月2日言詞辯論
終結，判決如下：
    主      文
被告應給付原告新台幣伍萬元，及自民國96年8月25日起至清償
日止，按週年利率百分之五計算之利息。
原告其餘之訴駁回。
訴訟費用由被告負擔十分之一，其餘由原告負擔。
本判決第一項得假執行。但被告如於執行標的物拍定、變賣前，
以新台幣伍萬元為原告預供擔保後，得免為假執行。
    事實及理由
一、原告起訴主張略以：被告乙○○於民國95年12月29日上午10
    時30分許，在臺南縣仁德鄉○○路47號即被告所開設之雅冠
    木製品有限公司辦公廳，商討如何返還訴外人甲○○之票款
    債務糾紛時，被告竟以手指原告，發飆似地對原告破口大罵
    ，不斷以「你出去給人幹（台語）」等語！「你如不出去，
    我就用掃把轟你出去……等不堪入耳詞句辱罵原告，且連續
    多次強拖原告之手臂及身體而施以強暴行為，使不特定多數
    人得以共見共聞，嚴重毀損原告名譽，爰依民法第184條第1
    項前段、第195條第1項之規定，就原告因此所受非財產上之
    損害，請求被告賠償相當之金額，及就原告名譽因此所受損
    害，請求被告為回復原告名譽之適當處分。原告擔任私立南
    台科技大學教師達15年多，學生眾多，社會地位崇高，年收
    入約新台幣（下同）100萬元， 名下有汽車一部，土地及房
    屋各一筆；而被告為雅冠木製品有限公司負責人，擁有房地
    汽車及豐富之收入、公司資本額500萬元， 為資本雄厚、營
    運頗佳之跨國企業。而原告因被告以前開「你出去給人幹！
    」等不堪入耳詞句辱罵後，心境久久不能平復，時常情緒低
    落、整夜輾轉難眠，迄今，原告失眠之狀況仍未改善，受有
    損害，故請求被告賠償及登報道歉等語，並聲明求為：(1)被
    告應給付原告1,000,000元， 及自本起訴狀繕本送達之翌日
    （96年8月25日）起至清償日止按年息5％計算之利息，暨應
    於中華日報、中國時報、聯合報、自由時報、蘋果日報五大
    報，於Al版位，臺南版報頭下廣告，二格的刊登規格，刊登
    內容為「本人前於民國95年12月29日因一時情緒失控，以言
    語及肢體方式侮辱丙○○先生，致侵害其名譽，本人深感抱
    歉，特此登報向丙○○先生致歉。道歉人：乙○○」之道歉
    啟事，且以每字長、寬各1公分之黑色標楷字體， 刊登道歉
    啟事3天。(2)原告願供擔保，請准依職權宣告假執行。 (3)訴
    訟費用由被告負擔之判決。
二、被告抗辯略以：只有拉原告手臂叫原告出去，並未辱罵原告
    ，且證人甲○○為原告之朋友，否認證人之證詞。並聲明求
    為：(1)駁回原告之訴。(2)訴訟費用由原告負擔之判決。
三、本院依原告聲請訊問證人甲○○，並依職權調閱本院96年度
    簡上字第501號妨害名譽案件 （含本院95年度簡字第2372號
    及台灣台南地方法院檢察署96年度偵字第8964號）卷宗及調
    取兩造稅務電子閘門財產所得調件明細表。
四、得心證之理由：
（一）原告主張被告因與訴外人甲○○、洪景祥有票據據債務糾
      紛，乃要約原告及甲○○、洪景祥等人於95年12月29日10
      時30分許，前往被告所開設位於臺南縣仁德鄉○○路47號
      之「雅冠木製品有限公司」公司內，協商票款償還事宜，
      甲○○遂偕同友人丙○○於約定時間到達，詎洪景祥並未
      到場，乙○○則因遲到於同日上午11時始出現。雙方見面
      後，被告因故與原告發生口角爭執後，竟基於公然侮辱之
      犯意，當場在前開多數人得共見共聞之辦公廳內，以「你
      出去給人幹」等語，辱罵原告使其難堪等情；惟為被告所
      否認。查：
    (一)原告主張被告於前揭時地以「你出去給人幹」等語辱罵原
      告乙節，業據證人甲○○具結證稱「當天上午約十點半至
      十一點在仁德鄉乙○○辦公室，當天有我跟陳先生票主要
      談洪景祥的支票問題，是乙○○約的。到時裡面有吳慎及
      郭素梅，外面有二位會計。到時乙○○未到，郭素梅打電
      話請他過來，乙○○到，問他如何處理票的問題，乙○○
      說：看洪景祥如何處理。陳先生說你跟洪景祥兩人商量好
      了用這種方式來推卸責任。乙○○就用台語罵了十幾句『
      你出去給人家幹！』還用手是拉陳先生，還說教陳先生出
      去不然用掃帚趕出去。我跟乙○○太太把他們二人隔開，
      之後我們就離開了，乙○○在罵時，陳先生當場說你在罵
      我就告你公然侮辱，也跟在場人吳慎、郭素梅及周梅雀說
      你們都是見證人，都有聽到要當見證人。」等語（見本院
      96年10月31日言詞辯論筆錄）。觀證人證詞十分明確，復
      係具結為之，應足採信。則被告僅以證人係原告朋友，即
      否認證人證詞，尚難憑採。
    (二)被告所為前揭妨害原告名譽之情事，業經本院以95年度簡
      字第2372號刑事判決認定被告有罪，復經本院以96年度簡
      上字第501號判決有罪確定等情， 亦據本院依職權調閱前
      揭刑事卷查明屬實。
    (三)綜上，被告抗辯，應係事後卸責之詞，不足採信。是原告
      此部分主張，為可採信。
（二）按因故意或過失，不法侵害他人之權利者，負損害賠償責
      任。故意以背於善良風俗之方法，加損害於他人者亦同；
      不法侵害他人之身體、健康、名譽、自由、信用、隱私、
      貞操，或不法侵害其他人格法益而情節重大者，被害人雖
      非財產上之損害，亦得請求賠償相當之金額。其名譽被侵
      害者，並得請求回復名譽之適當處分，民法第184條第1項
      、第195條第1項分別定有明文。查，本件被告以「你出去
      給人幹」等語辱罵原告，衡諸一般社會通念，應足使原告
      在精神上、心理上感受到難堪。是原告主張因此受有精神
      上之痛苦，為可採信。從而，原告依前揭民法第184條第1
      項、第195條第1項規定請求被告賠償相當之金額（慰撫金
      ），為有理由，應予准許。
（三）次按民法第195條所謂「相當之金額」， 應斟酌加害人與
      被害人雙方之身分、資力與加害程度，及其他各種情形核
      定之，最高法院51年台上字第233號判例意旨參照。 查：
      原告係私立南台科技大學及國立成功大學附設高級工業職
      業進修補習學校教師，而被告為雅冠木製品有限公司負責
      人等情，業據兩造陳明在卷（見本院民國97年4月2日言詞
      辯論筆錄）。 又原告95年度年薪資所得分別為980,812元
      及4,800元，名下有汽車一部、土地一筆及房屋二筆 （土
      地房屋現值總金額為3,156,883元）； 而被告經營之雅冠
      木製品有限公司之資本額為500萬元， 經營年所得（含租
      賃所得24,000元）為841,482元， 另有土地一筆、房屋二
      筆（土地房屋現值總金額為1,351,220元） 等情，亦經本
      院依職權調取兩造之稅務電子閘門財產所得資料查明。本
      院審酌兩造之社會地位、經濟狀況、加害程度及事件起因
      等一切情狀， 認原告得請求被告賠償之慰撫金金額以5萬
      元為適當；逾此數額之請求，則屬無據。
（三）復按名譽權遭受損害者， 固可依前開民法第195條之規定
      ，請求為回復名譽之適當處分，然該回復名譽之方式，應
      予被害人名譽受損之情形彼此相當，易言之，兩者必須成
      相當之比例，始得認為係適當之處分，是該回復名譽之處
      分是否適當，審判法院應予斟酌認定，加以准駁而為裁判
      。本件原告請求被告應在中華日報等五大報，刊登道歉啟
      事3天云云。 然本院審酌兩造均非公眾人物，原告因陪同
      訴外人甲○○至被告辦公廳與被告協商票款償還事宜，致
      生口角爭執等情，被告口出穢言辱罵原告，其辱罵行為固
      足令在場之人聽聞，惟被告上開話語當不致令社會一般民
      眾皆會知悉前開足以貶損原告名譽之事項，且亦未見被告
      對外再為散佈、傳述，是知悉本件糾紛者，亦僅在場見聞
      之人。如一旦將前開道歉啟事刊登報紙，將使兩造之爭執
      為更多人知悉而流傳於社會大眾，無益於原告名譽之回復
      ，反將有更受損害之虞。是本件審酌兩造身分、地位、發
      生過程及地點等，認為經以前開金額作為精神上賠償為已
      足，並無登報道歉以回復名譽之必要。是原告此部分請求
      ，不應准許。
（四）綜上所述，原告依侵權行為損害賠償法則請求被告給付在
      5萬元之範圍及該範圍內 自刑事附帶民事起訴狀繕本送達
      被告翌日 即96年8月25日起至清償日止，按週年利率百分
      之五計算之利息，為有理由，應予准許；逾此範圍之金額
      及被告應登報道歉之請求，為無理由，應予駁回。
五、本件判決基礎已臻明確，兩造其餘攻擊、防禦方法與舉證，
    經審核結果並不能動搖該基礎，且與本件事實之認定無涉，
    自無庸一一贅述。
六、原告陳明願供擔保以代釋明，聲請宣告假執行，於原告非財
    產上之損害賠償勝訴部分，經核金額未逾50萬元，應依職權
    宣告假執行。至於原告敗訴部分，該部分假執行及免為假執
    行之聲請，已失所附麗，均不應准許。
七、結論：原告之訴，為一部有理由，一部無理由，依民事訴訟
    法第79條、第389條第1項第5款，判決如主文。
中    華    民    國    97    年    4     月    16    日
                        臺灣臺南地方法院民事第二庭
                                法  官  王 獻 楠
上為正本，係照原本作成。
如不服本判決，應於本判決送達後20日內提出上訴狀（須按他造
當事人之人數附繕本）。
中    華    民    國    97    年    4     月    16    日
                                書記官  李 靜 怡


司法院資訊處製作；財團法人民間司法改革基金會備份。
